臺灣新北地方法院刑事判決
                                    111年度金訴字第737號
公  訴  人  臺灣新北地方檢察署檢察官
被      告  林上哲



上列被告因違反洗錢防制法等案件，經檢察官提起公訴（110年
度偵字第13402號、第24304號），因被告於準備程序中就被訴事
實為有罪之陳述，經本院告知簡式審判程序之旨，並聽取當事人
之意見後，裁定行簡式審判程序審理，判決如下：
    主  文
林上哲共同犯洗錢防制法第十四條第一項之洗錢罪，處有期徒刑
參月，併科罰金新臺幣壹萬元，罰金如易服勞役，以新臺幣壹仟
元折算壹日。扣案之iPhone XS行動電話壹支（含門號000000000
0號SIM卡壹張）沒收。
　　事  實
一、林上哲依其智識程度及社會生活經驗，可知悉在一般正常情
    況下，有使用帳戶收受、提領款項需求之人，概均會以自己
    之帳戶進出，以避免假手他人帳戶之風險或爭議，實無委由
    他人提供帳戶收受及提領款項後，再予轉交之必要，其可預
    見他人承諾給予提供帳戶者及代為提領款項者之報酬，顯不
    合乎常情，渠等所為極有可能係詐欺集團為收取詐欺所得款
    項，而使用人頭帳戶、領款車手隱匿詐欺所得來源、使他人
    逃避刑事追訴而移轉、隱匿詐欺所得之去向、所在，然因貪
    圖報酬，竟仍抱持縱上開情節屬實亦不違背其本意之不確定
    故意，於民國110年3月8日前某日起，將其所申辦之國泰世
    華商業銀行帳號000000000000號帳戶（下稱本案帳戶）提供
    給「吳承軒」使用，並負責依指示將匯入本案帳戶之詐欺所
    得贓款提領並轉交，而與「吳承軒」共同基於詐欺取財、洗
    錢之犯意聯絡，由詐欺集團不詳成員（非林上哲所得知悉）
    於110年3月1日起，以LINE通訊軟體與王仁義聯絡，向王仁
    義佯稱註冊「亞馬遜跨境電商購物平台」，即可透由平台與
    客戶交易貨物，其只需先支付貨物成本價至指定帳戶，由公
    司出貨，待客戶支付約定價款予公司後，公司會將價款匯給
    伊云云，致王仁義陷於錯誤，而於110年3月9日上午10時21
    分許（起訴書略載為上午10時許），將新臺幣（下同）4萬6
    ,000元存入本案帳戶內，旋由林上哲依「吳承軒」之指示，
    於110年3月9日上午10時46分許（起訴書略載為上午10時許
    ），提領7萬6,000元（其中3萬元非王仁義所轉款項，故不
    在本件起訴範圍）後，前往「吳承軒」指定之地點，將款項
    轉交予「吳承軒」，以此方法製造金流之斷點，致無從追查
    上揭犯罪所得之去向，而掩飾或隱匿該犯罪所得。嗣林上哲
    於110年3月10日下午9時45分許（起訴書誤載為下午10時1分
    許），在新北市新莊區復興路2段與民樂街口，因形跡可疑
    為警盤查，並扣得金融卡2張、存摺2本（起訴書誤載為1本
    ）、自動櫃員機交易明細表13張、iPhone XS行動電話1支（
    含門號0000000000號SIM卡1張）及現金9萬9,000元；另王仁
    義因未能收到承諾之貨款，且平台客服失聯，發覺受騙並報
    警處理，始悉上情。
二、案經王仁義訴由臺東縣警察局關山分局暨新北市政府警察局
    新莊分局報告臺灣新北地方檢察署（下稱新北地檢署）檢察
    官偵查起訴。
    理  由
一、本件被告林上哲所犯均係死刑、無期徒刑、最輕本刑為3年
    以上有期徒刑以外之罪，其於準備程序中就被訴事實為有罪
    之陳述，經法官告知簡式審判程序之旨，並聽取公訴人、被
    告之意見後，本院認無不得或不宜改依簡式審判程序進行之
    情形，爰依刑事訴訟法第273條之1第1項規定，經裁定進行
    簡式審判程序審理，則本案證據之調查，依刑事訴訟法第27
    3條之2規定，自不受同法第159條第1項、第161條之2、第16
    1條之3、第163條之1及第164條至第170條規定之限制，合先
    敘明。
二、上開犯罪事實，業據被告於偵查、本院準備程序及審理時均
    坦承不諱（見新北地檢署110年度偵字第13402號偵查卷【下
    稱偵13402卷】第125頁反面；本院111年度金訴字第737號卷
    【下稱本院卷】第49、54頁），並經證人即告訴人王仁義於
    警詢時，暨證人李嘉蔚、何俊寬於警詢、偵訊時證述明確，
    復有告訴人王仁義提供之國泰世華商業銀行存款憑證、LINE
    通訊軟體對話紀錄截圖、國泰世華商業銀行存匯作業管理部
    110年4月13日國世存匯作業字第1100053604號、110年6月16
    日國世存匯作業字第1100095240號函及檢附之本案帳戶開戶
    人基本資料、交易明細、國泰世華商業銀行存匯作業管理部
    110年7月23日國世存匯作業字第1100104929號函及檢附之提
    款機錄影監視畫面、自願受搜索同意書、新北市政府警察局
    新莊分局搜索扣押筆錄暨扣押物品目錄表等在卷（見偵1340
    2卷第44至47、142至144頁反面、第146至149、151至152 頁
    ；新北地檢署110年度偵字第24304號偵查卷第8至11頁反面
    ），暨iPhone XS 行動電話1支（含門號0000000000號SIM 
    卡1張）扣案可佐，足認被告上開任意性自白應與事實相符
    ，堪以採信。從而，本案事證已臻明確，被告上開犯行均堪
    認定，應依法論科。
三、論罪科刑：
  ㈠核被告所為，係犯刑法第339條第1項之詐欺取財罪及洗錢防
    制法第14條第1項、同法第2條第2款之洗錢罪。被告林上哲
    與「吳承軒」間，就本案犯行，有犯意聯絡、行為分擔，均
    應論以共同正犯。又被告以一行為同時觸犯上開2罪名，為
    想像競合犯，應依刑法第55條規定從一重之洗錢罪處斷。
  ㈡按犯洗錢防制法第14條、第15條之罪，在偵查或審判中自白
    者，減輕其刑，洗錢防制法第16條第2項定有明文。查被告
    於偵查、本院準備程序及審理時，就洗錢犯行業已自白不諱
    ，俱如前述，應依洗錢防制法第16條第2項規定，減輕其刑
    。
　㈢爰以行為人之責任為基礎，審酌被告因貪圖小利，提供其所
    申辦之金融帳戶供「吳承軒」從事不法使用，復依指示將匯
    入該金融帳戶之款項提出並轉交，製造犯罪金流斷點，不僅
    侵害告訴人之財產權，使其難以追回遭詐欺金額，亦增加檢
    警機關追查詐欺集團其他犯罪成員之困難度，影響社會治安
    及金融交易秩序，所為實值非難，兼衡被告坦承犯行之態度
    ，於本件犯罪之分工，較諸實際策畫佈局、分配任務、施用
    詐術之核心份子而言，僅居於聽從指示、代替涉險之次要性
    角色，暨其素行、自陳高中肄業之智識程度、入監前從事餐
    飲業，與家人同住之家庭生活狀況（詳臺灣高等法院被告前
    案紀錄表及本院卷第56頁），另考量告訴人損失之金額、被
    告未與告訴人達成和解及未實際獲取約定之報酬等一切情狀
    ，量處如主文所示之刑，並就併科罰金部分諭知易服勞役之
    折算標準。
四、沒收： 
　㈠按供犯罪所用之物，屬於犯罪行為人者，得沒收之，刑法第3
    8條第2項前段定有明文。查扣案之iPhone XS行動電話1支（
    含門號0000000000號SIM卡1張），係被告所有並供本案犯行
    之用，業據被告供明在卷（見偵13402卷第21頁），考量該
    行動電話，顯與本案犯行所生損害關係密切，為預防並遏止
    犯罪，有沒收之必要，爰依上開規定宣告沒收。
  ㈡又被告本次犯行並未自本案詐欺集團處獲取任何報酬，此據
    被告供述在卷（見偵13402卷第187頁），本院復查無積極事
    證足認被告有因本案犯行而取得何等犯罪所得，自不生對於
    犯罪所得宣告沒收、追徵之問題。再被告提領之款項，業已
    轉交予「吳承軒」，被告對該款項並無事實上之共同處分權
    限，自不應對被告諭知沒收、追徵，附此敘明。
　㈢至扣案之金融卡2張、存摺2本、自動櫃員機交易明細表13張
    ，依卷存證據無從認定與被告本案犯行相關，自無於本案併
    予宣告沒收之必要。另扣案現金9萬9,000元縱可能係被告與
    詐欺集團共犯詐欺、洗錢所得贓款，然因並非共犯「本案」
    犯行之犯罪所得，自難逕於本案宣告沒收，且依偵查中卷證
    非無從查其來源而另案偵查起訴，自應於另案犯行併予宣告
    沒收為宜，併此敘明。　　 
據上論斷，應依刑事訴訟法第273條之1第1項、第299條第1項前
段，洗錢防制法第2條第2款、第14條第1項、第16條第2項，刑法
第11條前段、第28條、第339條第1項、第55條、第42條第3項、
第38條第2項前段，刑法施行法第1條之1第1項，判決如主文。
本案經檢察官鄭朝光偵查起訴，由檢察官邱稚宸到庭執行公訴。
 
中　　華　　民　　國　　111 　年　　6 　　月　　29　　日
                  刑事第十二庭    法  官  陳正偉
以上正本證明與原本無異。
如不服本判決應於收受送達後20日內向本院提出上訴書狀，並應
敘述具體理由；其未敘述上訴理由者於上訴期間屆滿後20日內向
本院補提理由書（均須按他造當事人之人數附繕本）「切勿逕送
上級法院」。
　　　　　　　　　　　　　　　    書記官  張馨尹　　　
中　　華　　民　　國　　111 　年　　7 　　月　　1 　　日

附錄本案論罪科刑法條全文：
洗錢防制法第2條
本法所稱洗錢，指下列行為：
一、意圖掩飾或隱匿特定犯罪所得來源，或使他人逃避刑事追訴
    ，而移轉或變更特定犯罪所得。
二、掩飾或隱匿特定犯罪所得之本質、來源、去向、所在、所有
    權、處分權或其他權益者。
三、收受、持有或使用他人之特定犯罪所得。
　　
洗錢防制法第14條
有第二條各款所列洗錢行為者，處7年以下有期徒刑，併科新臺
幣5百萬元以下罰金。
前項之未遂犯罰之。
前二項情形，不得科以超過其特定犯罪所定最重本刑之刑。

刑法第339條
意圖為自己或第三人不法之所有，以詐術使人將本人或第三人之
物交付者，處5年以下有期徒刑、拘役或科或併科50萬元以下罰
金。
以前項方法得財產上不法之利益或使第三人得之者，亦同。
前二項之未遂犯罰之。